【裁判字號】    94,上重訴,62
【裁判日期】    950411
【裁判案由】    毒品危害防制條例
【裁判全文】
臺灣高等法院臺中分院刑事判決        94年度上重訴字第62號
上  訴  人
即  被  告  甲○○
                    （另案在臺灣臺中監獄臺中分監執行中）
選任辯護人  張居德  律師
            楊雯齡  律師
上  訴  人
即  被  告  丙○○
                    （另案在臺灣臺中監獄臺中分監執行中）
            己○○
                    （另案在臺灣臺中女子監獄執行中）
前二人共同
指定辯護人  劉錫熙  律師
上列上訴人因毒品危害防制條例案件，不服臺灣臺中地方法院94
年度訴字第2415號中華民國94年11月18日第一審判決（起訴案號
：臺灣臺中地方法院檢察署94年度偵字第9052、9053號），提起
上訴，本院判決如下：
    主  文
原判決關於甲○○販賣第一級毒品及定其應執行部分均撤銷。
甲○○連續販賣第一級毒品，累犯，處有期徒刑拾年，販賣第一
級毒品所得新臺幣玖萬元沒收，如全部或一部不能沒收時，以其
財產抵償之，扣案第一級毒品海洛因壹包（淨重零點伍肆公克）
及摻有第一級毒品海洛因之香菸拾柒支（合計淨重拾肆點伍參公
克）均沒收銷燬之，扣案0000000000號行動電話壹支
（含ＳＩＭ卡）沒收。
其他上訴駁回。
甲○○撤銷改判部分所處有期徒刑拾年，與上訴駁回部分所處有
期徒刑玖年，應執行有期徒刑拾柒年陸月。販賣第一級毒品所得
新臺幣玖萬元、販賣第二級毒品所得新臺幣參萬伍仟元均沒收，
如全部或一部不能沒收時，以其財產抵償之；扣案之第一級毒品
海洛因壹包（淨重零點伍肆公克）及摻有第一級毒品海洛因之香
菸拾柒支（合計淨重拾肆點伍參公克）均沒收銷燬之，扣案之0
000000000號行動電話壹支（含ＳＩＭ卡）沒收。
    事  實
一、甲○○前因竊盜案件，經臺灣臺中地方法院判處有期徒刑八
    月，緩刑三年確定，嗣因緩刑期內更犯罪，經撤銷緩刑宣告
    ，而與另案毒品危害防制條例案件所判處之有期徒刑十一月
    接續執行，於民國（下同）九十年九月七日假釋出監，於九
    十一年二月二十三日假釋期滿未經撤銷假釋以已執行論。另
    丙○○前因詐欺案件，經臺灣臺中地方法院判處有期徒刑三
    月確定，甫於九十四年二月一日易科罰金執行完畢，詎均不
    知悔改。
二、甲○○明知海洛因、安非他命分別為政府公告列管之第一、
    二級毒品，依法不得販賣，竟意圖營利，基於販賣海洛因、
    安非他命之概括犯意，自九十四年二月初某日起至九十四年
    五月二十六日前之某日止，以其所有之000000000
    0號（未扣案，起訴書有部分誤載為0000000000
    號）及0000000000號行動電話為聯絡工具，連續
    販賣海洛因或安非他命予陳平國等人，詳情如下：
  (一)甲○○先後於九十四年二月初某日、九十四年五月三日，以
    上開0000000000號行動電話，與陳平國所使用之
    0000000000號行動電話聯絡，均約定在臺中市○○路一七六巷八八號附近交易，由甲○○販賣海洛因予陳平
    國，價金新台幣（下同）五千元由陳平國當場付清。甲○○
    以此方式，連續販賣海洛因予陳平國二次，從中牟利一萬元
    。
  (二)甲○○自九十四年四月初某日起至九十四年五月二十六日前
    之某日止，先後以上開0000000000號行動電話，
    與戊○○所使用之0000000000號行動電話聯絡，
    均約定在臺中市○○路與天津路口附近交易，由甲○○販賣
    安非他命予戊○○，價金二千元由戊○○當場付清。甲○○
    以此方式，連續販賣五次安非他命予戊○○，共從中牟利一
    萬元。
  (三)甲○○自九十四年四月下旬某日起至九十四年五月二十六日
    前之某日止，先後以上開0000000000號、000
    0000000號行動電話，與乙○○所使用之00000
    00000號行動電話聯絡，均約定在臺中市○○路與青海
    路口附近之頂好超市停車場交易，由甲○○販賣安非他命予
    乙○○，價金五千元則由乙○○當場付清，而完成交易。甲○○以此方式，連續販賣安非他命予乙○○五次，共從中牟
    利二萬五千元。
  (四)甲○○復擔任毒販丙○○、己○○之上手（李、楊二人販毒
    犯行詳如下述），自九十四年四月中旬某日起至九十四年五
    月二十六日前之某日止，以上開0000000000號、
    0000000000號行動電話，多次與丙○○、己○○
    所共同使用之0000000000號、00000000
    00號行動電話聯絡，約定由甲○○前往丙○○、己○○位
    在臺中市○○路○段九五號八樓之十九或臺中市○○路○段
    六七二號十樓之十四「凱撒假期大樓」租屋處，販賣海洛因
    予丙○○、己○○，價金每次八千元則由丙○○、己○○當
    場付現，或以記帳方式事後彙算。甲○○以此方式，連續販
    賣海洛因予丙○○及己○○十次，共從中牟利八萬元。
  (五)嗣甲○○於九十四年五月二十六日下午二時許，在臺中市○○○街一四一之四號住處為警查獲，並當場扣得海洛因一包
    （淨重○‧五四公克）、摻有海洛因之香菸十七支（合計淨
    重十四‧五三公克），及其所有供販賣海洛因及安非他命所
    用之0000000000號行動電話一支（含ＳＩＭ卡）
    ，另扣得與本案無關之電子磅秤一台。
三、丙○○與己○○係同居之男女朋友，二人均明知海洛因、甲
    基安非他命分別為政府公告之第一、二級毒品，不得非法販
    賣，竟共同基於販賣海洛因、甲基安非他命以營利之概括犯
    意聯絡，自九十三年十一月間某日起至九十四年五月二十六
    日前之某日止，先向不詳之人及甲○○（九十四年四月中旬
    某日起至九十四年五月二十六日前之某日止）販入海洛因及
    甲基安非他命後，再以其等所有共同使用之0000000
    000號及0000000000號行動電話為聯絡工具，
    並以其等位在臺中市○○路○段九五號八樓之十九及臺中市
    ○○路○段六七二號十樓之十四「凱撒假期大樓」租屋處為
    據點，連續賣出海洛因或甲基安非他命予何瓊堯等人，詳如
    下述：
  (一)丙○○、己○○自九十三年十一月間某日起至九十四年五月
    二十六日前之某日止，先後多次以上開000000000
    0號行動電話，與何瓊堯（已於九十四年八月二十日死亡）
    所使用之0000000000號、0000000000
    號及其他不詳號碼之電話聯絡，約定在臺中市○○路與重慶
    路口附近，由丙○○或己○○出面交付海洛因予何瓊堯，價
    金則由何瓊堯當場付清或賒欠，以此方式，共同連續販賣海
    洛因予何瓊堯十次（其中八次之交易金額各五百元，九十四
    年四月十三日該次交易金額為一千元，九十四年五月五日該
    次交易金額為三百元），共從中牟利五千三百元。
  (二)丙○○、己○○自九十四年四月間某日起至九十四年五月二
    十六日前之某日止，多次以上開0000000000號行
    動電話，與賴朝祥所使用之0000000000號行動電
    話聯絡，約定在臺中市○○路與崇德路口附近交易毒品，由
    丙○○出面交付甲基安非他命予賴朝祥，每次價金一千元，
    則由賴朝祥當場付清，以此方式，共同連續販賣甲基安非他
    命予賴朝祥三次（其中一次日期確定為九十四年四月十八日
    ），共從中牟利三千元。
  (三)丙○○、己○○於九十四年四月十四日，以上開00000
    00000號行動電話，與林士浤所使用之0000000
    000號行動電話聯絡，約定在臺中市○○路與重慶路口附
    近，由丙○○出面交付海洛因予林士浤，價金五百元則由林
    士浤於翌日付清，共同以此方式，販賣海洛因予林士浤一次
    ，從中牟利五百元。丙○○、己○○復先後於九十四年五月
    初某日、五月中旬某日，以相同方法，與林士浤在電話中約
    定在臺中市○○路與重慶路口附近交易毒品，由己○○出面
    交付甲基安非他命予林士浤，每次價金五百元則由林士浤於
    翌日付清，共同以此方式，連續販賣甲基安非他命予林士浤
    二次，計從中牟利一千元。
  (四)丙○○、己○○自九十四年三月間某日起至九十四年四月下
    旬某日止，先後多次以上開0000000000號、00
    00000000號行動電話，與乙○○所使用之0000
    000000號行動電話聯絡，雙方約定在臺中市○○路與
    重慶路口附近交易毒品，由丙○○出面交付甲基安非他命予
    乙○○，每次價金五千元均由乙○○當場付清，共同以此方
    式，連續販賣甲基安非他命予乙○○五次，計從中牟利二萬
    五千元。
  (五)嗣丙○○、己○○於九十四年五月二十六日晚間六時三十五
    分許，在臺中市○○路四段六七二號十樓之十四租屋處為警
    查獲，並當場扣得海洛因十一包（合計淨重四‧七九公克）
    、甲基安非他命三包（合計毛重十五‧五三八公克），及丙○○、己○○所有供販賣海洛因、甲基安非他命所用之削尖
    吸管二支及上開0000000000號、0000000
    000號行動電話各一支（均含ＳＩＭ卡），另扣得與本案
    無關之電子磅秤一台及現金六千三百元。丙○○、己○○為
    警逮捕後，適有賴朝祥撥打前述0000000000號行
    動電話欲再向丙○○購買甲基安非他命，而為警循線查獲賴
    朝祥。
四、己○○明知大麻亦為政府公告之第二級毒品，不得非法持有
    ，竟於九十四年四月間某日，在臺中市○○路某處，自綽號
    「阿峰」、姓名年籍不詳之人取得大麻一包（淨重○‧五三
    公克）後，即基於持有第二級毒品之犯意，無故持有該包大
    麻，於九十四年五月二十六日晚間六時三十五分許，在上開
    文心路四段六七二號租屋處為警查獲，並當場扣得該包大麻
    。
五、案經臺南縣警察局移送臺灣臺中地方法院檢察署檢察官偵查
    起訴。
    理  由
壹、上訴人即被告（以下簡稱被告）己○○持有大麻部分：
    訊據被告己○○坦承於上開時地，自「阿峰」處取得大麻後
    無故持有之事實，且扣案疑似含有大麻之煙草一包（淨重○
    ‧五三公克）經送鑑定結果，確實含有大麻成分，有法務部
    調查局九十四年五月二十七日調科壹字第一二○○一六二五
    七號鑑定通知書附卷可稽（見原審卷 (一)第一○二頁），
    足見被告己○○此部分之自白與事實相符，事證明確，其持
    有第二級毒品大麻，犯行堪以認定。
貳、被告甲○○販賣海洛因及安非他命部分
一、訊據被告甲○○對其於上揭時、地販賣毒品海洛因予陳平國
    、丙○○、己○○之事實，業於本院審理中供承不諱，核與
    證人陳平國、丙○○、己○○於偵查中具結證述之情節大致
    相符（證人己○○偵查中雖證稱伊自九十四年二、三月開始
    向甲○○購買海洛因，而與證人丙○○偵審所證伊自九十四
    年四月中旬、或三月中旬開始向甲○○購買有異，然因其二
    人係同居人，乃共同向被告甲○○購買，依罪證有疑利於被
    告之原則，認定其等係自九十四年四月中旬始向被告甲○○
    購買海洛因），並有被告甲○○分別與陳平國、丙○○、己○○之通訊監察譯文附卷可稽（見台南縣警察局南縣警刑字
    第０９４０００８５５２號警詢卷第五一至五五、五七、六
    二、六五、七四頁）；且員警在被告甲○○上開住處查扣疑
    似毒品之白粉一包（淨重○‧五四公克）及疑似含有毒品之
    煙捲十七支（合計淨重十四‧五三公克）經送鑑定結果，確
    實均含有海洛因成分，有法務部調查局九十四年五月二十七
    日調科壹字第一二○○一六二五八號鑑定通知書在卷足憑（
    見原審卷(二)第一一四頁），足認被告甲○○此部分之自白與
    事實相符。證人陳平國雖於原審審理中與被告對質時改稱：
    向甲○○買海洛因，第一次沒有付錢，第二次錢被「阿俊」
    拿走云云，顯係事後迴護之詞，不足採信，事證明確，被告
    甲○○販賣第一級毒品海洛因之犯行堪以認定。
二、訊據被告甲○○矢口否認有何販賣安非他命犯行，辯稱：本
    案除證人戊○○、乙○○警偵訊之指訴外，並無其他人證或
    物證，且通訊監察亦未監聽到被告有販賣甲基安非他命，而
    伊雖有拿毒品給戊○○，但未向戊○○收錢；乙○○則就與
    伊交易之次數、交易之金額前後所證不一，不足採信云云。
三、惟查：
  (一)關於被告甲○○前揭事實欄二之(二)所載販賣安非他命予戊○○之事實，業經證人戊○○於偵訊時結證明確，其證稱：伊
    透過朋友介紹，從九十四年四月初到五月底，用自己000
    0000000號手機打給甲○○0000000000號
    電話購買毒品，共買了五次安非他命，每次二千元，都是約
    在文心路與天津路附近交易，一手交錢一手交貨等語（見臺
    灣臺中地方法院檢察署九十四年度偵字第九○五三號偵查卷
    第一四四、一四五頁）。證人戊○○於本院審理中雖改稱：
    伊未向甲○○買過安非他命，曾和他一起吸食過，要拿錢給
    他，但他不收云云。其所證雖先後不同，然其另證稱：伊和
    甲○○不常見面，不是很熟等語（見本院卷第一二四、一二
    五頁），則以安非他命物稀價昂，彼二人既非熟識，衡情被
    告焉有免費供其施用之理？故證人戊○○於本院所證，顯係
    事後迴護之詞，不足採信。觀之證人戊○○於偵查中之證詞
    ，其就彼此聯絡之方式、交貨之地點、交易之次數與金額，
    均甚明確，足認被告甲○○確有販賣安非他命予戊○○之事
    實。
  (二)關於被告甲○○前揭事實欄二之(三)所載販賣安非他命因予乙○○之事實：
  1.證人乙○○於本院審理中雖結證稱：伊當時是向甲○○拿安
    非他命云云；然其於偵查中結證稱：伊透過丙○○介紹，從
    九十四年四月下旬到五月下旬，跟甲○○買了五、六次安非
    他命，伊是打甲○○0000000000號、00000
    00000號電話，每次都買五千元以上，約在重慶路與青
    海路前往文心路上「頂好超市」的停車場交易，一手交錢一
    手交貨等語（見同上九十四年度偵字第九○五二號偵查卷第
    一一六、一一七頁），復於原審審理中結證稱：伊都是用自
    己0000000000號手機打給甲○○買毒品安非他命
    ，伊稱甲○○為「阿川兄」等語（見原審卷(二)第三十、三五
    頁）。觀其偵查中所證，就彼此聯絡之方式、交貨之地點、
    交易之次數約五、六次，每次金額約五千元以上，均甚明確
    ；而於原審審理中復供承確有向甲○○購買安非他命等情，
    益徵其於本院所證只有向被告甲○○拿安非他命云云，純係
    迴護被告之詞，不足採信。
  2.又證人乙○○於偵查中所述向被告甲○○購買安非他命之次
    數為五、六次，交易金額均為五千元以上等語；於原審則證
    稱曾向甲○○買過二次安非他命，每次大約付一萬多元等語
    （見原審卷(二)第三十頁），前後所供有所歧異。然經原審質
    以其在偵訊時說向甲○○買五、六次，今天說二次，到底是
    幾次時，則又供稱究竟跟甲○○買過幾次其已不記得。」等
    語（見原審卷(二)第三六頁）。按偵查中之訊問，距離向被告
    甲○○購買安非他命之時間，顯較原審訊問時為近，證人乙○○偵查中之記憶自較原審為清晰，且其既於原審證稱其已
    不記得向甲○○購買幾次，是自應以其於偵查中所證較為接
    近真實。又因其於偵查中就交易金額及次數所證並非特定，
    依「罪證有疑，利於被告原則」，應作最有利被告之認定，
    即認定此部分販賣次數為五次，交易金額每次五千元，因此
    被告甲○○此部分販賣安非他命所得為二萬五千元。另乙○○於原審雖另證稱：伊給甲○○的錢，是伊跟人家買毒品，
    錢不夠，由甲○○代墊，事後還給甲○○的云云。然乙○○
    為警查獲後，於警詢、偵查及原審交互詰問中，原均證稱係
    向甲○○購買毒品而非調貨或合資共買，嗣經被告甲○○對
    其證言表示意見後，始附和被告甲○○之說詞，改稱付給甲○○的錢是償還甲○○之代墊款，並稱伊之前忘記了，聽甲○○說才想起來有這件事云云，顯見證人乙○○於原審此部
    分之證言亦係偏袒迴護被告之詞，難以採為有利於被告之證
    據。被告甲○○確有販賣安非他命予乙○○之事實，亦足堪
    認定。
四、按海洛因及安非他命乃政府公告之第一、二級毒品，不得非
    法販賣或持有，且政府為杜絕毒品之流通，針對販毒者設有
    重刑處罰，因此，除有特殊管道外，一般人甚難取得毒品。
    本件被告甲○○雖坦承販賣海洛因犯行，而否認販賣甲基安
    非他命犯行，致其實際之利得難以知悉，然依前開說明，已
    足認定其確有交付毒品予陳平國、戊○○、乙○○、丙○○
    及己○○，並收取價金之事實，且被告甲○○與該等人並非
    親非故，顯無由甘冒被查緝之風險，將高價買入之毒品以原
    價或低於原價甚或免費提供予該等人之可能，是被告甲○○
    有藉販毒營利之意圖甚明。此外，復有前述0000000
    000號行動電話一支（含ＳＩＭ卡）扣案可資佐證，事證
    明確，其販賣第一、二級毒品之犯行均堪以認定。
參、被告丙○○、己○○販賣海洛因及甲基安非他命部分：
一、訊據被告丙○○坦承上開販毒予何瓊堯等人之事實，惟辯稱
    ：伊是自己一個人販毒，己○○並未參與，她只是有時幫忙
    接電話云云；而被告己○○固承認曾以兩人所共同持用之0
    000000000號及0000000000號行動電話
    與何瓊堯等人聯絡有關毒品之事，然矢口否認有何販賣海洛
    因或安非他命之犯行，辯稱：伊只有幫忙接電話，沒有幫忙
    送毒品，縱有轉交，伊亦不知丙○○在販賣毒品；又伊雖知
    來電者是要向丙○○拿毒品，但不知丙○○有無向對方收錢
    ；伊行為縱然成立犯罪，至多僅係幫助犯云云。
二、經查：
  (一)關於被告丙○○、己○○前揭事實欄三之(一)所載販賣海洛因
    予何瓊堯之事實，有下列證據：
  1.被告丙○○、己○○與何瓊堯交易毒品之通訊監察譯文二份
    在卷可稽（見同上八五五二號警詢卷第三三、四六頁）。其
    中：
  (1)被告己○○與何瓊堯於九十四年四月十三日晚間十一時二十
    分許之通訊監察譯文，內容如下（A為己○○，B為何瓊堯）
    ：
    B：兄呢？
    A：在忙哦。
    B：何時會好？
    A：不知道。
    B：阿弟仔，要一張。
    A：哦，你可以過來拿了。
    B：現在過去哦。
    A：叫你現在過來啦。
    B：好。
  (2)被告丙○○與何瓊堯於九十四年五月五日上午八時二十三分
    許之通訊監察譯文，內容如下（A為丙○○，B為何瓊堯）：
    B：喂，阿儒哦，我阿弟仔。
    A：嗯。
    B：我身上剩三百，我可以先跟你拿三百嗎？
    A：（未出聲）
    B：不好意思啦，你昨天說過了，我又這樣。
    A：什麼的啦？
    B：女生。
    A：你還欠多少？
    B：我還欠一啊，我等一下就拿給你了。
    A：好。
  2.證人何瓊堯於偵訊時證稱：伊從九十三年十一月開始，用家
    中電話0000000000號、0000000000號
    、朋友手機或公共電話，打0000000000號行動電
    話，向丙○○、己○○買海洛因，每次買五百元、一千元，
    如果是丙○○接的電話，就是丙○○送貨，如果是己○○接
    的電話，就是己○○送貨，共買了十幾次。電話中伊自稱「
    阿弟仔」，稱丙○○「阿儒」，稱己○○「姊仔」，電話中
    說「半張」是指五百元，「一張」是指一千元，每次都是約
    在青海路與重慶路口附近交貨，到達時伊先把錢給對方，對
    方再把毒品給伊，伊不是與他們合資也不是調貨。監聽譯文
    的兩通電話都是伊打的沒錯，第一通電話是己○○接的，那
    次也是己○○出面拿海洛因給伊；第二通電話是丙○○接的
    ，因為伊身上只剩三百元，所以向丙○○買三百元的海洛因
    ，那次是丙○○拿到青海路與重慶路口給伊，伊就將三百元
    交給丙○○，電話中說「還欠一」意思是伊之前向他們買海
    洛因，還欠一千元沒給等語在卷（見同上九○五二號偵查卷
    第九八、一○七頁）。
  3.由以上通訊監察譯文及何瓊堯之證詞，足見被告丙○○、己○○確有販賣海洛因予何瓊堯之事實。又何瓊堯於偵訊時所
    述向被告丙○○、己○○購買海洛因之次數為十幾次，交易
    金額為五百元、一千元，因其所述並未特定，依「罪證有疑
    ，利於被告原則」，應作最有利被告之認定，即認定此部分
    販賣次數為十次，交易金額除有通訊監察譯文可佐之一次一
    千元、一次三百元外，其餘八次皆以五百元計算，因此被告
    丙○○、己○○此部分販賣海洛因所得為五千三百元，併予
    敘明。
  (二)關於被告丙○○、己○○前揭事實欄三之(二)所載販賣甲基安
    非他命予賴朝祥之事實，有下列證據：
  1.被告丙○○與賴朝祥於九十四年四月十八日凌晨三時五十七
    分許交易毒品之通訊監察譯文附卷可憑（見同上八五五二號
    警詢卷第三七頁），內容如下（A為丙○○，B為賴朝祥）：
    B：我祥仔，你們休息了沒有？
    A：還沒。
    B：那我要一張，約三分鐘到。
    A：好，在樓梯哦。
  2.酌以同日清晨五時四十六分許，有不詳姓名者撥打同支電話
    給丙○○，內容如下（A為丙○○，B為不詳姓名者）：
    B：「阿如」哦，你那邊夠不夠 「一」，若夠我就不用跑回
       去拿。
    A：你等一下要問「小惠」才知道。
    B：若夠，可以撐到下午‧‧‧，「小惠」哦。
    A：對。
    B：我想說你那邊若還有剩，對不對。
    A：對。
    翌日（四月十九日）凌晨二時二十一分許，有不詳姓名者撥
    打同支電話給己○○，內容如下（A為己○○，B為不詳姓名
    者）：
    B：「小惠」哦，我等一下要去拿「東西」。
    A：要哪一種的。
    B：「女孩子」（指海洛因）。
    A：「女孩子」，有啦。
    B：「男孩子」（指安非他命）沒有哦。
    A：「男孩子」沒有。
    B：那我到了再打。
    A：好。
    （以上見同上八五五二號警詢卷第三七、三九頁）。可見在
    該段期間內被告丙○○、己○○確有和賴朝祥或不詳姓名者
    連絡買賣毒品事宜。
  3.證人賴朝祥於偵查中證稱：伊透過朋友介紹，從九十四年四
    月間開始向丙○○買安非他命，第一次是請朋友用伊的00
    00000000號手機打給丙○○，第二次就是監聽譯文
    所寫的四月十八日那次，電話中伊自稱「祥仔」，每次都買
    一千元，均約在文心路與崇德路交易，一手交錢一手交貨，
    監聽譯文所說「在樓梯」意思是指在文心路與崇德路附近停
    車場的樓梯，在丙○○被捉到前，伊還有跟丙○○交易過一
    次，九十四年五月二十六日晚上伊有打給丙○○，說「照舊
    」等語明確（見同上九○五二號偵查卷第六二至六四頁）。
  4.由以上通訊監察譯文及賴朝祥之證詞，足見被告丙○○、己○○確有販賣三次安非他命予賴朝祥，每次交易金額各一千
    元予賴朝祥之事實。
  (三)關於被告丙○○、己○○前揭事實欄三之(三)所載販賣海洛因
    及甲基安非他命予林士浤之事實，有下列證據：
  1.被告丙○○與林士浤於九十四年四月十四日下午四時五十五
    分許交易毒品之通訊監察譯文在卷可稽（見同上八五五二號
    警詢卷第三四頁），內容如下（A為丙○○，B為林士浤）：
    B：小儒哦，阿弟啦，我要男生半錢，還有五百元的女生。
    A：沒半錢。
    B：不過姊仔怎跟我說有，姊仔說她有幫我留。
    A：你說怎樣？
    B：男生半錢，五百的女生。
    A：好，多久會到？
    B：馬上到。
    A：好。
  2.證人林士浤於偵查中證述：伊透過朋友介紹，從九十四年四
    月初開始向丙○○、己○○買毒品，伊用自己000000
    0000號手機打給丙○○、己○○0000000000
    號電話，電話中稱丙○○為「阿儒」，稱己○○為「姊仔」
    ，總共買過一次五百元的海洛因及二次各五百元的安非他命
    ，買海洛因的時間就是監聽譯文的那次，那次本來同時要買
    半錢的安非他命，但丙○○說沒有，所以後來只有買海洛因
    ，那次是丙○○拿給伊的；買安非他命的時間是在九十四年
    五月初及五月中各一次，這二次是己○○拿給伊的。伊與丙○○、己○○交易都是約在青海路與重慶路，每次都是先拿
    貨，隔天中午或下午再把錢拿給他們等語在卷（見同上九○
    五二號偵查卷第一一二、一一三頁）。
  3.由以上通訊監察譯文及林士浤之證詞，足見被告丙○○、己○○確有販買一次海洛因、二次甲基安非他命予林士浤，每
    次交易金額均為五百元之事實。又林士浤於原審審理中雖翻
    異前詞，改稱：伊向丙○○、己○○拿海洛因及安非他命都
    沒有給錢云云。惟林士浤於檢察官偵訊中具結後所為之證言
    ，距離距案發時間較近，衡諸常情，記憶應較為深刻，亦較
    少利益衡量或不當外力介入，且其於偵訊中所述購買毒品有
    給錢一情，復與通訊監察譯文（五百元的女生）所顯示之客
    觀證據相符，至堪採信。反之，林士浤於原審翻異之詞，與
    通訊監察譯文所顯示之客觀證據不合，更與被告丙○○之自
    白矛盾，顯屬為被告丙○○、己○○脫罪之詞，自非可採，
    而不足作為有利於被告丙○○、己○○之認定。
  (四)關於被告丙○○、己○○前揭事實欄三之(四)所載販賣甲基安
    非他命予乙○○之事實，有下列證據：
  1.證人乙○○於偵查中證述：伊從九十四年三月上旬到四月下
    旬，用自己0000000000號手機，打000000
    0000號、0000000000號電話，向丙○○買了
    五、六次的安非他命，每次都約在青海路與重慶路交易，都
    是買五千元以上，一手交錢一手交貨等語（見同上九○五二
    號偵查卷第一一六、一一七頁）。
  2.由乙○○之證詞，參酌被告丙○○、己○○當時同居一處，
    並共用電話對外聯絡販賣毒品或轉送毒品，及前揭同一時期
    之通訊監察譯文，雖證人乙○○證稱其不認識己○○，亦無
    法作為有利於被告己○○之認定。又乙○○於偵訊時所述向
    被告丙○○購買安非他命之次數為五、六次，交易金額為五
    千元以上，因其所述並未特定，依「罪證有疑，利於被告之
    原則」，應作最有利被告之認定，即認定此部分販賣次數為
    五次，交易金額每次五千元，因此被告丙○○、己○○此部
    分販賣甲基安非他命所得為二萬五千元。至證人乙○○於原
    審審理中經檢察官詰以：「警詢時你說你向丙○○購買毒品
    共八次左右，是否正確？」其雖回答：「對的」，惟乙○○
    於警詢時所為之陳述屬傳聞證據依法無證據能力，且乙○○
    於原審審理中復表示時間已久，不太記得共向丙○○買過幾
    次，自仍應以其於偵訊中具結後所為之陳述較為可採，併予
    敘明。
  (五)員警將在被告丙○○、己○○上開租屋處所查扣疑似毒品之
    結晶物三包（合計毛重十五‧五三八公克）送檢驗，抽檢其
    中一包，經檢出甲基安非他命成分，有行政院衛生署管制藥
    品管理局檢驗成績書在卷可參（見原審卷(一)第四三頁）。按
    甲基安非他命與安非他命依毒品危害防制條例規定雖屬不同
    毒品，然均為安非他命類製品，且同屬第二級毒品，一般施
    用毒品者常無法辨別。本件賴朝祥、林士浤、乙○○雖均稱
    係向被告丙○○、己○○購買安非他命，惟依扣案毒品檢驗
    結果，堪認被告丙○○、己○○販予賴朝祥等人之物應為甲
    基安非他命。另扣案疑似毒品之白粉十一包（合計淨重四‧
    七九公克）經送鑑定結果，亦均含有海洛因成分，有法務部
    調查局九十四年五月二十七日調科壹字第一二○○一六二五
    六號鑑定通知書附卷足憑（見原審卷(一)第一○五頁）。
  (六)復按刑法上之幫助犯，係指以幫助之意思，對於正犯資以助
    力，而未參與實施犯罪之行為者而言，如就構成犯罪事實之
    一部，已參與實施即屬共同正犯，最高法院著有四十九年台
    上字第七七號判例可資參照。本件依證人何瓊堯及林士浤所
    證，其等向被告丙○○、己○○購買毒品，曾由被告己○○
    出面交付毒品，並收受價金。準此，被告己○○所參與者顯
    為交付毒品及收受價金之販毒構成要件行為，參諸上開說明
    ，自應論以販毒之共同正犯，而非幫助犯。
  (七)此外，復有其等所有供販毒所用之0000000000號
    、0000000000號行動電話各一支（均含ＳＩＭ卡
    ）及削尖吸管二支扣案足資佐證，被告丙○○、己○○販賣
    第一、二級毒品事證明確，其二人上開犯行均堪認定。
肆、論罪科刑：
一、按刑事上販賣罪之完成，與民事買賣契約之成立，二者之概
    念尚有不同。在民事上，買賣雙方就買賣標的物與價金等買
    賣要件之意思表示一致，其買賣契約固已成立。然刑事上之
    販賣行為，則須以營利為目的，將標的物販入或賣出，有一
    於此，其犯罪行為始為完成。苟行為人尚未將標的物販入或
    賣出，即難謂其販賣行為已屬完成。而所謂賣出，自應以標
    的物已否交付為斷，苟標的物已交付，縱買賣價金尚未交付
    ，仍應論以販賣既遂罪；反之，如標的物尚未交付，縱行為
    人已收受價金，仍難謂其販賣行為已屬完成（最高法院八十
    八年度台上字第三七六○號判決意旨參照）。本件被告三人
    如事實欄所載之販毒行為，其中被告丙○○、己○○販賣海
    洛因予何瓊堯部分，雖尚有一千元價金未收取，惟毒品均已
    交付。核被告三人所為，均係犯毒品危害防制條例第四條第
    一項之販賣第一級毒品既遂罪及同條第二項之販賣第二級毒
    品既遂罪。被告己○○另犯毒品危害防制條例第十一條第二
    項之持有第二級毒品罪。其等因販賣而持有海洛因、或甲基
    安非他命之低度行為，各為販賣第一級、第二級毒品之高度
    行為所吸收，均不另論罪。
二、被告丙○○、己○○就其等所犯販賣第一、二級毒品犯行，
    皆有犯意聯絡及行為分擔，均為共同正犯。
三、被告三人先後多次販賣第一級毒品既遂、及多次販賣第二級
    毒品既遂之犯行，時間緊接，犯罪構成要件相同，顯係基於
    概括犯意反覆為之，應依連續犯之規定分別論以一販賣第一
    級毒品既遂罪、販賣第二級毒品既遂罪，並就販賣第二級毒
    品既遂罪除無期徒刑部分以外之法定刑加重其刑（販賣第一
    級毒品之法定刑為死刑或無期徒刑，依法均不得加重）。
四、被告甲○○前因竊盜案件，經臺灣臺中地方法院判處有期徒
    刑八月，緩刑三年確定，嗣因緩刑期內更犯罪，經撤銷緩刑
    宣告，而與另案毒品危害防制條例案件所判處之有期徒刑十
    一月接續執行，於九十一年二月二十三日假釋期滿未經撤銷
    假釋以已執行論，有其前案紀錄表在卷可考，其於前案執行
    完畢五年內再犯本件有期徒刑以上之罪，應依法就其販賣第
    二級毒品罪除無期徒刑部分以外之法定刑遞加重其刑（販賣
    第一級毒品之法定刑為死刑或無期徒刑，依法均不得加重）
    。另按受有期徒刑之執行完畢，再犯裁判上一罪之連續犯時
    ，是否構成累犯，應以最初行為之犯罪時作為計算累犯成立
    與否之標準，至其犯罪行為終了於何時，則非所問（最高法
    院九十三年度台非字第二七三號判決意旨參照）。本件被告
    丙○○前因詐欺案件，經法院判處有期徒刑三月確定，於九
    十四年二月一日易科罰金執行完畢，有其前案紀錄表附卷可
    參，其於本案連續販賣第二級毒品之最初行為時點為九十四
    年三月間，係在前案易科罰金執行完畢後，應論以累犯，並
    依法就其販賣第二級毒品罪除無期徒刑部分以外之法定刑遞
    加重其刑；惟其於本案連續販賣第一級毒品之最初行為時點
    為九十三年十一月間，該時其所受上開有期徒刑尚未執行完
    畢，揆諸前述說明，自不應論以累犯，於此敘明。
五、被告甲○○、丙○○所犯連續販賣第一級毒品、連續販賣第
    二級毒品等二罪，及被告己○○所犯連續販賣第一級毒品、
    連續販賣第二級毒品、持有第二級毒品等三罪，犯意各別，
    犯罪構成要件互異，應予分論併罰。
六、又販賣第一級毒品罪之法定刑為死刑或無期徒刑，惟被告甲○○販賣海洛因之時間僅約四個月（九十四年二月起至同年
    五月間止），時間非長；販賣之對象及次數，僅陳平國二次
    、丙○○、己○○共十次，對象及次數非多；販賣所得僅九
    萬元。而被告丙○○、己○○本案販賣海洛因之對象僅何瓊
    堯、林士浤二人，販賣之次數僅何瓊堯十次、林士浤一次，
    販賣所得能證明者僅有五千八百元，核與「大盤」或「中盤
    」之大毒梟究有不同，如均遽科以死刑或無期徒刑，不免予
    人情輕法重之感，亦不符比例原則，且被告甲○○於原審雖
    否認此部分犯行，惟於本院準備程序及審理中均已坦承犯行
    ；而被告丙○○於原審及本院審理中已對其被訴之全部犯行
    均坦承不諱；被告己○○則因與被告丙○○為同居男女朋友
    ，始共同犯下本罪，其犯罪情節較輕。綜合上情，本院認被
    告三人關於販賣第一級毒品此部分犯罪，在客觀上有可憫恕
    之情狀，爰依刑法第五十九條規定，酌量減輕其刑。
七、原審對被告甲○○販賣第二級毒品犯行，對於被告丙○○、
    己○○販賣第一級毒品、販賣第二級毒品、及被告己○○持
    有第二級毒品等犯行，依毒品危害防制條例第四條第一項、
    第二項、第十一條第二項、第十八條第一項前段、第十九條
    第一項，刑法第十一條、第二十八條、第五十六條、第四十
    七條、第五十九條、第五十一條第五款，審酌被告三人均有
    施用毒品之惡習，當知毒品對人身心戕害之嚴重性，竟藉販
    毒以營利，對社會危害甚鉅，被告甲○○猶否認販賣甲基安
    非他命犯行；被告丙○○坦承犯行，犯後態度良好；被告己○○則係因與被告丙○○同居共處而參與本案，犯罪情節較
    輕，暨其等販毒之次數、獲利等一切情狀，分別量處被告甲○○連續販賣第二級毒品，累犯，處有期徒刑九年；被告丙○○連續販賣第一級毒品，處有期徒刑八年十月，連續販賣
    第二級毒品，累犯，處有期徒刑七年十月，應執行刑有期徒
    刑十五年十月；被告己○○連續販賣第一級毒品，處有期徒
    刑八年六月，連續販賣第二級毒品，處有期徒刑七年五月，
    持有第二級毒品處有其徒刑三月，應執行有期徒刑十五年四
    月。併諭知被告甲○○販賣第二級毒品所得三萬五千元，及
    被告丙○○、己○○販賣第一級毒品所得五千八百元、販賣
    第二級毒品所得二萬九千元，均應依毒品危害防制條例第十
    九條第一項規定，諭知沒收，如全部或一部不能沒收時，以
    其財產抵償之。在被告丙○○、己○○租屋處扣得之海洛因
    十一包（合計淨重四‧七九公克）、甲基安非他命三包（合
    計毛重十五‧五三八公克）、大麻一包（淨重○‧五三公克
    ），屬本案查獲之毒品，不問屬於犯人與否，均應依毒品危
    害防制條例第十八條第一項前段規定，宣告沒收銷燬之。扣
    案0000000000號行動電話一支（含ＳＩＭ卡），
    屬被告甲○○所有，扣案0000000000號、000
    0000000號行動電話各一支（均含ＳＩＭ卡），屬被
    告丙○○及己○○所有，業據其等供明在卷，且依前開說明
    及卷附通訊監察譯文所示，堪認分別係被告三人販毒所用之
    聯絡工具；又扣案削尖吸管二支，則為被告丙○○、己○○
    所有供分裝販毒所用，亦據被告丙○○供承在卷，均應依毒
    品危害防制條例第十九條第一項規定，宣告沒收。另敘明在
    被告甲○○住處扣得之電子磅秤一台，及在被告丙○○、己○○租屋處扣得之電子磅秤一台、現金六千三百元，因被告
    三人否認與其等本案犯罪有關，復查無其他積極證據足資證
    明該等物品確係供被告三人本案犯罪所用或屬本案犯罪所得
    ；而被告甲○○所有0000000000號行動電話一支
    （含ＳＩＭ卡），因未據扣案，且無法證明確仍存在，為免
    將來執行困難，均不併予宣告沒收。核其認事用法，並無不
    合，量刑亦妥適。被告甲○○上訴意旨否認販賣第二級毒品
    ，被告丙○○上訴意旨認原審量刑過重，被告己○○上訴意
    旨以否認販賣第一級、第二級毒品，分別指摘原判決各該部
    分不當，均無理由，應予駁回。
八、原審對被告甲○○販賣第一級毒品部分併予論罪科刑，固非
    無見。惟查：原審就此部分判處被告甲○○無期徒刑，漏未
    依刑法第三十七條第一項規定宣告褫奪公權終身，有所疏誤
    ；又被告甲○○販賣海洛因之時間非長，販賣之對象及次數
    非多，及販賣所得僅九萬元（已如前述），其犯行與一般「
    大盤」或「中盤」之大毒梟究有不同，原判決未依刑法第五
    十九條酌減其刑，亦有未洽。被告上訴意旨指摘原判決此部
    分量刑過重，即有理由，應將原判決關於被告甲○○此部分
    予以撤銷改判。爰審酌被告有施用毒品之惡習，當知毒品對
    人身心戕害之嚴重性，竟藉販毒以營利，對社會危害甚鉅，
    及其犯後坦承犯行，已知悔悟，態度良好等一切情狀，量處
    有期徒刑十年，並與上訴駁回部分所處有期徒刑九年，定其
    應執行刑有期徒刑十七年六月。其販賣第一級毒品所得九萬
    元，應依毒品危害防制條例第十九條第一項規定，諭知沒收
    ，如全部或一部不能沒收時，以其財產抵償之。扣案之海洛
    因一包（淨重○‧五四公克）、摻有海洛因之煙捲十七支（
    合計淨重十四‧五三公克），屬本案查獲之毒品，不問屬於
    犯人與否，均應依毒品危害防制條例第十八條第一項前段規
    定，宣告沒收銷燬之。扣案0000000000號行動電
    話一支（含ＳＩＭ卡），屬被告甲○○所有，業據其供明在
    卷，且依前開說明及卷附通訊監察譯文所示，堪認係被告甲○○販毒所用之聯絡工具，應依毒品危害防制條例第十九條
    第一項規定宣告沒收。
伍、另被告丙○○於原審審理中，供述其曾向乙○○（七十年四
    月十七日生，身分證號碼：Ｚ000000000號）購買
    海洛因及安非他命，且依八五五二號警詢卷第六七頁被告甲○○與乙○○之通訊監察譯文所示，被告甲○○曾詢問乙○○有關安非他命之價錢，乙○○顯然涉有販賣第一、二級毒
    品罪嫌。又林士浤（六十七年四月十四日生，身分證號碼：
    Ｚ000000000號）於偵訊及原審審理中作證，均曾
    供前具結，然其就向丙○○拿毒品有無付錢，此與被告丙○○、己○○販毒案情有重要關係之事項，先後為相反之陳述
    ，顯然涉有偽證罪嫌。以上均應由檢察官查明後依法處理，
    併予敘明。
據上論斷，應依刑事訴訟法第369條第1項前段、第368條、第364
條、第299條第1項前段，毒品危害防制條例第4條第1項、第18條
第1項前段、第19條第1項，刑法第11條、第56條、第47條、第59
條、第51條第5款，判決如主文。
本案經檢察官丁○○到庭執行職務。
中    華    民    國    95    年    4     月    11    日
              刑事第十庭  審判長法  官  林  照  明
                                法  官  蔡  名  曜
                                法  官  唐  光  義
上列正本證明與原本無異。
如不服本判決應於收受送達後十日內向本院提出上訴書狀，其未
敘述上訴之理由者並得於提起上訴後十日內向本院補提理由書（
均須按他造當事人之人數附繕本）。
                                書記官  王  麗  珍
中    華    民    國    95    年    4     月    18    日
                                                      Ｒ


司法院資訊處製作；財團法人民間司法改革基金會備份。
